【裁判字號】    89,訴,1728
【裁判日期】    891023
【裁判案由】    毒品危害防制條例
【裁判全文】
臺灣臺中地方法院刑事判決                        八十九年度訴字第一七二八號
    公  訴  人  臺灣臺中地方法院檢察署檢察官
    被      告  甲○○
    選任辯護人  蕭敦仁
右列被告因毒品危害防制條例案件，經檢察官提起公訴（八十九年度偵字第三一一九
號），本院判決如左：
    主  文
甲○○共同連續販賣第一級毒品，處有期徒刑拾伍年，海洛因六包（毛重七‧七公克
）沒收銷燬之，電子秤一個、夾鏈袋一大包均沒收之；又共同連續販賣第二級毒品，
處有期徒刑玖年，扣案之安非他命九包（毛重三十五公克）沒收銷燬之；又未經許可
寄藏可發射子彈具有殺傷力之改造手槍，處有期徒刑貳年，併科罰金新台幣拾萬元，
罰金如易服勞役，以新台幣玖佰元即銀元參佰元折算壹日。扣案仿ＷＡＬＴＨＥＲ廠
製造之扣七‧六五ｍｍ改造手槍一支（槍枝管制編號：0000000000號）沒
收之。其中主刑部分應執行有期徒刑貳拾年。併科罰金新台幣拾萬元，罰金如易服勞
役，以新台幣玖佰元即銀元參佰元折算壹日。
    事  實
一、甲○○曾於民國（下同）八十二年間因肅清煙毒條例等案件，經臺灣雲林地方法
    院判處有期徒刑三年二月及三年五月，甫於民國八十五年五月十三日縮短刑期假
    釋出獄，其執行期滿日為八十九年七月三十日尚在假釋中，復於八十八年間再因
    施用毒品案件，經同院裁定強制戒治一年，於八十八年七月十六日停止戒治，所
    餘期間交付保護管束。詎其竟不知悔改，意圖營利，與王秀琴（尚追緝中）共同
    基於概括之犯意聯絡，由王秀琴提供第一級毒品海洛因及第二級毒品安非他命，
    再由甲○○利用其所持有之0000000000號及0000000000號
    行動電話作為聯絡工具，自八十九年一月間起至八十九年二月十七日止，以第一
    級毒品海洛因每包新臺幣（下同）五千元之價格，約每星期一次販賣予丙○○施
    用，及自八十八年七月間起至八十九年二月十七日止，以安非他命每包一、二千
    元不等之價格，每星期約三次連續販賣第二級毒品安非他命給丙○○施用，均約
    定在臺中市○○區○路之SEVEN－ELEVEN便利商店交易。又甲○○復另行起意，
    於八十九年一月底起，未經許可受不詳姓名男子之委託，受寄代藏可發射子彈具
    有殺傷力之仿ＷＡＬＴＨＥＲ廠製造之半自動七‧六五ｍｍ改造手槍一支（槍枝
    管制編號：0000000000號），並將之藏放在其位於臺中市西屯區○○
    區○路六巷三十號六樓之二住處內。嗣於八十九年二月十八日下午五時三十分許
    ，經警在雲林縣麥寮鄉○○路二八三號，查獲丙○○何及乙○○（以上二人所犯
    施用毒品罪嫌，另由台灣雲林地方法院檢察署偵辦）二人，並扣得丙○○向甲○
    ○所購得之海洛因一包（毛重０‧二公克），經由丙○○之供述，得知甲○○涉
    嫌販賣毒品，乃由丙○○電話聯絡購買安非他命，而於同日晚上十一時四十分許
    ，經警在上揭台中市○○區○路之SEVEN-EL EVEN便利商店前查獲甲○○，並自
    甲○○身上查扣得擬販賣給丙○○之安非他命一包（毛重一‧八公克），後循線
    至甲○○前揭居住處，查扣得安非他命八包（毛重三三‧二公克）、海洛因六包
    （毛重七‧七公克）、電子秤一個、夾鏈袋一大包、吸食器二只、玻璃球四只、
    注射針筒一支、吸管三支、具殺傷力之仿ＷＡＬＴＨＥＲ廠製造之半自動七‧六
    五ｍｍ改造手槍一支等物。
二、案經雲林縣警察局移送臺灣臺中地方法院檢察署檢察官偵查起訴。
    理  由
一、訊據被告甲○○固坦承有於前揭時、地被查獲身上攜帶一、八公克之第二級毒品
    安非他命之事實，惟矢口否認有販賣第一、二級毒品及持有槍械之犯行，辯稱：
    案發當天係伊打電話給丙○○說要去買安非他命，伊先上來台中買到安非他命後
    ，再與丙○○約在那家便利商店碰面，伊並無販賣毒品給丙○○，僅係和他一起
    去買毒品；台中市○○區○路六巷三十號六樓之二室並非伊之居住處，而是伊朋
    友的家，伊僅去過一、二次，伊當時係在工業區一家便利商店前被抓，係警察直
    接帶伊去該處，伊不知該處係何人所居住，亦不知在該處所查獲之毒品、吸食器
    及槍枝係何人所有云云。惟查：
    （一）前揭販賣第一、二級毒品及持有槍械之犯罪事實業據被告於警訊時供承不
          諱，核與證人丙○○分別在警訊及本院審理中、乙○○在警訊時之證述情
          節相符。並有自甲○○身上查扣得之安非他命一包（毛重一‧八公克）、
          安非他命八包（毛重三三‧二公克）、海洛因六包（毛重七‧七公克）、
          電子秤一個、夾鏈袋一大包、具殺傷力之仿ＷＡＬＴＨＥＲ廠製造之七‧
          六五ｍｍ改造手槍（槍枝管制編號：0000000000號）一支等物
          扣案可證，又扣案之仿ＷＡＬＴＨＥＲ廠製造之七‧六五ｍｍ改造手槍一
          支具有殺傷力，且白色粉末確含海洛因成分乙情，亦有內政部警政署刑事
          警察局鑑驗通知書及法務部調查局鑑定通知書各一紙附卷可稽。
    （二）證人即查獲本案之員警陳東山到庭證稱：伊等先於八十九年二月十八日在
          雲林縣麥寮查到丙○○施用毒品，丙○○供出毒品來自甲○○，甲○○在
          台中市工業區，遂由刑警隊偵查員帶丙○○一起搭車前往台中市找甲○○
          ，利用丙○○打行動電話聯絡甲○○欲購買毒品，而約在工業區一路之便
          利商店後面交易，甲○○出現便加以緝捕，當時甲○○不說他住何處，嗣
          因甲○○之女友丁小芳因甲○○久出未歸，下樓找甲○○，伊等便將丁小
          芳帶至偵防車，訊問其住何處，此時甲○○才自己表示要帶伊等去他的居
          住處，一進屋即發現安非他命、海洛因放在桌上，且因先前丙○○有提及
          甲○○有槍，伊等再問甲○○槍在哪裡，甲○○手指床頭櫃，才在床頭櫃
          內查獲該槍枝等語。另一証人徐世圳在本院審理中亦到庭証稱：員警在雲
          林查獲丙○○後，他願意帶員警來台中並約被告出來，被告為警察抓到後
          願意帶員警到樓上，當時被告女友丁小芬也下來，他們二人均有鑰匙可以
          開門，經搜索後才查到槍枝及子彈，被告並承認毒品及槍枝是他的，並搜
          到王秀琴的租賃契約書等語；核與被告於警訊時之自白相符，被告於審理
          中翻異，殊不足取。
    （三）又被告甲○○於八十九年二月十九日偵查中自承：警方來伊家查到安非他
          命三十三‧二公克、海洛因七‧七公克、注射針筒、電子秤各一個，又有
          二支槍、子彈二顆，槍係朋友丙○○（按被告甲○○事後則改稱槍支不是
          伊所有，伊看到丙○○帶警察去捉伊，伊才供出丙○○等語）寄放，改造
          手槍係二十天前丙○○交給伊，是寄放在伊這裡等語。雖被告供稱改造手
          槍係二十天前丙○○交給伊云云，無非意圖報復丙○○，為無可取，惟此
          適足以證明本案被告甲○○受不詳姓名人之託寄藏上揭槍支已有相當時日
          ，且其遭警查獲後，係其自動帶同警方至其前揭居住處進而查獲毒品及槍
          支等物，其事後所辯，顯係犯後卸責之詞，不足採信。而從本案係警方查
          獲丙○○後，進而電話聯絡查獲被告甲○○，且甲○○居住處扣得供販毒
          所用之電子秤、分裝袋、及分裝後之安非他命八包、海洛因六包等情觀之
          ，益足認定被告丙○○之供述係屬真實，而被告甲○○確有從事販賣第一
          、二級毒品之行為。綜上所述，本件確有販賣第一、二級毒品及受託寄藏
          槍枝之行為，事証已臻明確，被告所辯，無非卸責之詞，不足採信，上開
          犯行堪以認定。
二、核被告所為，係犯毒品危害防制條例第四條第一項之販賣第一級毒品、同條第二
    項之販賣第二級毒品罪及槍砲彈藥刀械管制條例第十一條第四項之寄藏槍枝罪。
    被告販賣第一、二級毒品之持有低度行為，已為販賣之高度行為所吸收，均不另
    論罪，其所犯販賣第一級及第二級毒品罪，與王秀琴彼此間有犯意聯絡及行為分
    擔，均為共同正犯。且其販賣第一、二級毒品之多次犯行，時間緊接，手段及犯
    罪構成要件亦相同，顯係基於概括犯意為之，應均依連續犯之規定以一罪論。又
    所犯上開各罪間，犯意各別，罪名互異，係屬數罪，應分論並罰。次查本件被告
    販賣第一級毒品海洛因，數量甚少且販賣對象僅丙○○一人，情節尚屬輕微，客
    觀上顯可憫恕，而所犯之罪最輕本刑為死刑或無期徒刑，法重情輕，本院認科最
    低度之刑仍嫌過重，爰酌減其刑。爰審酌被告素行不良，販賣毒品及持有槍枝危
    害社會非淺量刑本不宜過輕，惟念其所犯情節尚非重大等一切情狀，分別量處如
    主文所示之刑並定其應執行刑及諭知易服勞役之折算標準。扣案之安非他命一包
    （毛重一‧八公克）、安非他命八包（毛重三三‧二公克）、海洛因六包（毛重
    七‧七公克），依毒品危害防制條例第十八條第一項之規定，沒收銷燬之。電子
    秤一個、夾鏈袋一大包係被告所有供販賣第一級毒品犯罪所用之物，依法沒收；
    另具殺傷力之仿ＷＡＬＴＨＥＲ廠製造之七‧六五ｍｍ改造手槍一支為違禁物，
    亦應依法沒收。至子彈二發因不具殺傷力，係待廢棄之物及吸食器二只、玻璃球
    四只、注射針筒一支、吸管三支與本件犯罪無關，不予宣告沒收，並此敘明。
三、被告犯槍砲彈藥刀械管制條例第十一條第四項之罪，固經判處有期徒刑，惟按人
    民身體之自由應予保障，憲法第八條設有明文。限制人身自由之法律，其內容須
    符合憲法第二十三條所定要件。保安處分係對受處分人將來之危險性所為拘束其
    身體、自由等之處置，以達教化與治療之目的，為刑罰之補充制度。本諸法治國
    家保障人權之原理及刑法之保護作用，其法律規定之內容，應受比例原則之規範
    ，使保安處分之宣告，與行為人所為行為之嚴重性、行為人所表現之危險性，及
    對於行為人未來行為之期待性相當。槍砲彈藥刀械管制條例第十九條第一項規定
    ：「犯第七條、第八條、第十條、第十一條、第十二條第一項至第三項、第十三
    條第一項至第三項之罪，經判處有期徒刑者，應於刑之執行完畢或赦免後，令入
    勞動場所，強制工作，其期間為三年。」此項規定不問對行為人有無預防矯治其
    社會危險性之必要，一律宣付強制工作三年，限制其中不具社會危險性之受處分
    人之身體、自由部分，其所採措施與所欲達成預防矯治之目的及所需程度，不合
    憲法第二十三條所定之比例原則。犯上開條例第十九條所定之罪，不問對行為人
    有無預防矯治其社會危險性之必要，一律宣付強制工作三年之部分，與本解釋意
    旨不符，應自本解釋公布之日起不予適用，業經大法官會議釋字第四七一號解釋
    載明。本件被告僅持有改造手槍一支及子彈二顆（子彈不具殺傷力），並未持以
    另犯他罪，對社會治安之危害，應尚非屬重大，且無刑法第九十條所定之情事，
    核無藉宣告強制工作，以預防矯治其社會危險性之必要，揆諸前揭解釋意旨，自
    不得對被告宣付強制工作，併此敘明。
據上論斷，應依刑事訴訟法第二百九十九條第一項前段，毒品危害防制條例第四條第
一項、第二項、第十八條第一項、第十九條第一項，槍砲彈藥刀械管制條例第十一條
第四項，刑法第十一條、第二十八條、第五十六條、第五十九條、第五十一條第五款
、第四十二條第二項、第三十八條第一項第一款、罰金罰鍰提高標準條例第二條，判
決如主文。
中      華      民      國      八十九      年      十    月  二十三    日
                                      臺灣臺中地方法院刑事庭
                                          法  官
右正本證明與原本無異。
如不服本判決，應於判決送達後十日內，向本院提出上訴狀。
                                          書記官
中      華      民      國      八十九      年      十    月  二十六    日
附錄論罪科刑法條：  毒品危害防制條例第四條第一項、第二項：
製造、運輸、販賣第一級毒品者，處死刑或無期徒刑；處無期徒刑者，得併科新台幣
一千萬元以下罰金。
製造、運輸、販賣第二級毒品者，處無期徒刑或七年以上有期徒刑，得併科新台幣七
百萬元以下罰金。
槍砲彈藥刀械管制條例第十一條第四項：
未經許可，持有、寄藏或意圖販賣而陳列第一項所列槍枝者，處一年以上七年以下有
期徒刑，併科新台幣七百萬元以下罰金。


司法院資訊處製作；財團法人民間司法改革基金會備份。
